【裁判字號】    95,交聲,351
【裁判日期】    950526
【裁判案由】    違反道路交通管理處罰條例聲明異議
【裁判全文】
臺灣臺北地方法院交通事件裁定         95年度交聲字第351號
原處分機關  臺北市交通事件裁決所
異議人即
受處分人    丙○○
上列異議人即受處分人因違反道路交通管理處罰條例案件，對於
臺北市交通事件裁決所中華民國95年3月22日所為之處分（原處
分案號：北市裁二字第裁22-AEU009844號），聲明異議，本院裁
定如下：
    主  文
原處分撤銷。
丙○○不罰。
    理  由
一、原處分意旨略以：異議人即受處分人丙○○（下稱異議人）
    於民國95年1月5日上午11時30分許，駕駛車牌號碼3A-2847
    號自小客車，沿臺北市松山區○○○路行駛，在臺北市○○
    ○路97號前，與甲○○駕駛之車牌號碼599-CH號營小客車共
    同在道路上競駛，由臺北市政府警察局松山分局中崙派出所
    員警蔡鴻舜以異議人有違反道路交通管理處罰條例第43條第
    3項之行為當場製單舉發，異議人於應到案日期（95年1月20
    日）後之95年2月13日到案陳述意見，經原處分機關函請舉
    發單位調查結果，認本件違規事實明確，於95年3月22日依
    道路交通管理處罰條例第43條第3項規定裁處異議人罰鍰9萬
    元並吊銷駕駛執照，異議人於同日收受裁決書後，於法定異
    議猶豫期限內之95年4月10日具狀聲明異議。
二、按二輛以上汽車在道路上競駛者，處汽車駕駛人新臺幣3萬
    元以上9萬元以下罰鍰，並當場禁止其駕駛及吊銷其駕駛執
    照，道路交通管理處罰條例第43條第3項定有明文，然所謂
    在道路上競駛，解釋上需二輛以上汽車以超越追逐對方車輛
    為目的，而顯然逾越速限之高速行駛為必要，倘單純相互按
    鳴喇叭、以車體迫令他車讓道或靠邊停車，核尚與競駛之文
    義解釋射程範圍有違，不能以上開規定處罰之。
三、訊之異議人堅詞否認有在道路上競駛之違規行為，辯稱：伊
    當日有駕駛車牌號碼3A-2847號自小客車搭載友人乙○○自
    復興南路、忠孝東路交岔口附近路旁停車處準備切入復興南
    路南往北方向行駛，適有甲○○駕駛之車牌號碼599-CH號營
    小客車沿復興南路南往北方向行經該處，甲○○因不願禮讓
    而按鳴喇叭，伊仍駕車強行切入，甲○○似因心生不滿而一
    路上多次按鳴喇叭，伊行駛至臺北市○○○路之捷運南京東
    路站附近，下車質問甲○○，而與甲○○爆發口角及肢體衝
    突，二人轉往臺北市政府警察局松山分局中崙派出所彼此提
    出傷害告訴，警員聽聞雙方陳述內容後即開立本件罰單，伊
    與甲○○雖於路上互有領先，但時速均在每小時50公里之限
    速以下，且有停等紅燈，並無競駛之情等語。經查：訊之證
    人甲○○亦證稱：伊沿復興南路南往北方向行駛，異議人所
    駕車輛要切出來，伊不想禮讓而按鳴喇叭，兩車隨後一路同
    向行駛，伊有遵守速限且停等紅燈，至捷運南京東路站時，
    異議人下車質問伊為何按喇叭，因而引發口角肢體衝突等語
    （見本院95年5月18日訊問筆錄），證人乙○○亦證稱：伊
    搭乘異議人所駕車牌號碼3A-2847號自小客車，自復興南路
    、忠孝東路交岔口附近路旁停車處準備切入復興南路南往北
    方向行駛時，後方甲○○駕駛之車牌號碼599-CH號營小客車
    按鳴喇叭，隨後甲○○並於路上多次按鳴喇叭，異議人遂於
    捷運南京東路站下車與甲○○發生衝突，但因當時車流量大
    ，異議人所駕車輛於路上之行車速度很慢，且有停等紅燈等
    語（見同上訊問筆錄）；另訊之證人即本件舉發員警蔡鴻舜
    證稱：伊並未親眼見到異議人與甲○○所駕車輛競駛過程，
    係二人至臺北市政府警察局松山分局中崙派出所製作筆錄時
    ，伊根據二人陳述內容而認定競駛，認定之依據為雙方陳述
    內容中有一路跟蹤追逐之行為等語（見同上訊問筆錄），然
    依證人蔡鴻舜所提出之警詢筆錄，異議人於警詢時僅陳稱：
    「甲○○駕駛營小客599-CH，變換車道時，其在我後方猛按
    喇叭，超我車用車逼迫我靠邊。」等語，甲○○則陳稱：「
    我駕駛營小客與對方發生行車糾紛，對方在復興北路97號前
    用車子將我攔下，然後就與我互毆。」等語，均未述及有以
    明顯超越速限之高速相互追逐之情，是依本院前開調查所得
    之證據，尚難認異議人有為超越追逐甲○○車輛而以顯然逾
    越速限之高速行駛行為，至依前開調查結果及警詢筆錄所示
    ，雙方雖不無有按鳴喇叭、以車體迫令他車靠邊停車之行為
    ，然依前開說明，尚與競駛之構成要件不合，無從繩異議人
    以上開行政處罰。
四、綜上所述，尚無積極證據足認異議人有駕車與甲○○所駕車
    輛在道路上競駛之違規行為，原處分機關率以異議人違反道
    路交通管理處罰條例第43條第3項規定，裁處異議人罰鍰9萬
    元並吊銷駕駛執照，尚嫌乏據，從而異議人聲明異議，求予
    撤銷免罰，為有理由，應由本院撤銷原處分，改諭知異議人
    不罰，以資適法。
據上論斷，應依道路交通案件處理辦法第20條，裁定如主文。
中    華    民    國    95    年    5     月    26    日
                        交通法庭法  官  張永宏
以上正本證明與原本無異
如不服本裁定應於送達後5日內向本院提出抗告狀
                                書記官  楊婷婷
中    華    民    國    95    年    5     月    26    日


司法院資訊處製作；財團法人民間司法改革基金會備份。
